臺灣高等法院臺中分院民事判決
109年度勞上字第33號
上  訴  人  
即被上訴人  周俊平  
訴訟代理人  蕭啓訓律師（法扶律師）
被上訴人即  
上  訴  人  石聖國際貿易有限公司

法定代理人  周志勲  


訴訟代理人  許舒凱律師
被上訴人即  
上  訴  人  王劍龍  


被 上訴 人  呂桂蘭即佳聯企業社


上 列二 人
共      同
訴訟代理人  楊振裕律師
共      同
複 代理 人  鄭絜伊律師
上列當事人間請求損害賠償事件，上訴人周俊平、石聖國際貿易
有限公司、王劍龍對於中華民國109年7月14日臺灣臺中地方法院
107年度勞訴字第97號第一審判決各自提起上訴，本院於110年4
月28日言詞辯論終結，判決如下：
    主      文
丙○○、石聖國際貿易有限公司、甲○○之上訴均駁回。
第二審訴訟費用，關於上訴人丙○○上訴部分，由丙○○負擔；關於
上訴人石聖國際貿易有限公司、甲○○上訴部分，由石聖國際貿易
有限公司、甲○○連帶負擔。
    事實及理由
壹、程序方面：
一、按債權人以各連帶債務人為共同被告提起給付之訴，以被告
    一人提出非基於其個人關係之抗辯，而經法院認為有理由者
    ，始得適用民事訴訟法第56條第1項之規定（最高法院109年
    度台抗字第780號裁定、104年度台上字第1512號判決意旨參
    照）。本件上訴人即被上訴人丙○○（下逕稱其姓名）係依侵
    權行為法律關係起訴請求被上訴人即上訴人石聖國際貿易有
    限公司 （下稱石聖公司）、甲○○（下逕稱其姓名，與石聖
    公司合稱石聖公司等2人）、呂桂蘭即佳聯企業社 （下稱呂
    桂蘭即佳聯企業社，與石聖公司、甲○○合稱石聖公司等3人
    ）連帶給付新臺幣（下同）250萬元本息，經原審為丙○○部
    分勝訴之判決，石聖公司、甲○○就其敗訴部分聲明不服提起
    上訴，並提出無過失、無注意義務之違反，及丙○○之過失比
    例應較原審認定者為高等非基於個人關係之抗辯，惟經本院
    審理結果認其前揭抗辯無理由（詳如後述），依前揭說明，
    自無民事訴訟法第56條第1項規定之適用，而無庸併列呂桂
    蘭即佳聯企業社為視同上訴人，爰先予說明。
二、按在第二審為訴之變更或追加，非經他造同意，不得為之。
    但擴張或減縮應受判決事項之聲明者，不在此限。民事訴訟
    法第446條第1項、第255條第1項第3款分別定有明文。次按
    於第二審不變更訴訟標的，而補充或更正事實上或法律上之
    陳述者，非為訴之變更或追加。此觀民事訴訟法第463條準
    用第256條規定自明。
(一)查丙○○於原審原起訴請求石聖公司等3人應連帶給付250萬元
    ，及自起訴狀繕本送達翌日起至清償日止，按週年利率5%計
    算之利息。經原審判命石聖公司、甲○○應連帶給付丙○○996,
    023元，及自民國107年6月26日起至清償日止，按週年利率5
    %計算之利息，並駁回丙○○其餘之訴。丙○○不服提起上訴，
    並聲明請求：1、原判決不利於丙○○部分廢棄。2、上開廢棄
    部分，呂桂蘭即佳聯企業社應與石聖公司、甲○○連帶給付原
    判決主文第一項996,023元之本息。3、石聖公司等3人應再
    連帶給付丙○○1,501,717元本息（見本院卷第163頁、第217
    頁反面）。就該差額2,260元（計算式：0000000－0000000＝2
    260）部分，核屬應受判決事項聲明之減縮，依上開規定，
    自應准許。
(二)又石聖公司之上訴聲明原為：「㈠原判決廢棄。駁回丙○○在
    第一審之訴。㈡如受不利判決，石聖公司願供擔保免為假執
    行。」等語（見本院卷第7頁），嗣於109年10月5日當庭將
    上訴聲明更正為：「㈠原判決不利於石聖公司部分廢棄。㈡上
    開廢棄部分，丙○○在第一審之訴及假執行之聲請 均駁回。㈢
    如受不利判決，石聖公司願供擔保免為假執行。」等語（見
    本院卷第113頁反面），經核石聖公司前揭更正聲明係更正
    法律上之陳述，依首揭規定，應予准許。
貳、實體部分：
一、丙○○主張：
  ㈠伊自105年5月27日至107年3月28日間受僱於石聖公司，負責
    工務、載送石板等工作。因石聖公司委由呂桂蘭即佳聯企業
    社將石聖公司所有之大理石板，自花蓮縣運送至石聖公司位
    在臺中市○○區○○○路000號之倉庫，經呂桂蘭即佳聯企業社指
    派員工甲○○擔任貨運司機，於105年8月27日上午駕駛貨車將
    大理石板運送至前揭倉庫，並由甲○○負責將送達之大理石板
    卸貨及堆置在倉庫內之A型鐵架上。因伊甫至石聖公司任職
    ，從未接受石聖公司之職前安全訓練，無法判斷工作環境之
    危險性，且石聖公司向來未落實應在倉庫內綑綁石材之要求
    ，使石板隨時處於滑落致人受傷之高度風險中，內部人員平
    素慣於將石板擺置在容易滑動之木條上，而非鐵架上，忽略
    員工之安全性，以致甲○○於吊掛、放置石板時，引發石板如
    骨牌式滑動倒塌，當場壓住站在鐵架前方伊的左腿，造成伊
    受有左下肢壓砸傷、左側脛骨幹粉碎性開放性骨折、左側外
    踝開放性傷口併韌帶肌肉破裂、左側腓骨幹粉碎性骨折等傷
    害。
  ㈡石聖公司依職業安全衛生設施規則第153條、職業安全衛生法
    第23條第1項、職業安全衛生法施行細則第31條第1項第1款
    規定，負有按公司性質訂定職業安全衛生管理計畫之義務；
    對於堆置物料，為防止倒塌、崩塌或掉落，更應採取繩索綑
    綁、護網、擋樁、限制高度或變更堆積等必要設施，禁止與
    作業無關人員進入該等場所，使包含伊在內之員工能在安全
    無虞之環境中工作。然石聖公司並未落實應於倉庫內綑綁石
    材之要求，使石板隨時處於滑落致人受傷之高度風險中，石
    聖公司確已違反保護他人之法律，應對伊負損害賠償責任。
    甲○○疏未注意石聖公司倉庫內之大理石板並未固定妥適，即
    逕自將堆置在A字型鐵架後側之大理石板，吊掛移動至同座A
    字型鐵架前側底部之墊高木條上，且未事先通知站在A字型
    鐵架前側之伊，致使該A字型鐵架重量集中在前側，因而重
    心失衡滑動倒塌致伊因而受傷，甲○○亦應負損害賠償責任，
    且石聖公司與甲○○之過失行為，同屬伊受傷結果之原因，應
    成立共同侵權行為。呂桂蘭即佳聯企業社指派甲○○運送石聖
    公司所有之大理石板，釀成本件過失傷害之結果，呂桂蘭即
    佳聯企業社既得利用甲○○擴展其業務範圍，自應負起監督之
    責，應與甲○○負連帶賠償責任。綜上，本起事故從伊的角度
    來看甲○○「客觀上」就是在幫呂桂蘭即佳聯企業社吊掛大理
    石，故呂桂蘭即佳聯企業社亦應依民法第188條第1項負連帶
    賠償則責任。又事故發生前伊協助放置木條，是因為常看到
    倉庫内許多吊掛作業，均會先行放置木條，而誤以為此舉就
    是符合石聖公司内部的安全作業流程(何況石聖公司根本沒
    有安全的作業準則存在），是伊對於危險之發生根本沒有「
    預見可能性」，要難期待伊有迴避危險的舉動，故伊對於本
    起事故之發生，並無與有過失，縱認有之，其過失比例亦不
    應如原審判決所認，苛予伊高達四成之過失比例。再者，石
    聖公司未依法訂定《安全衛生工作守則或作業標準》等職業安
    全衛生管理計畫，就本起事故之發生確有過失。而甲○○未依
    A型鐵架之標準使用方式，擅自將大理石堆置在A字型鐵架前
    側之墊高木條上，且未先行通知伊遠離A字型鐵架，即率爾
    將堆置在A字型鐵架後側之最後一批大理石板吊起，致使該A
    字型鐵架重心失衡，造成本起事故發生，其輕率操作天車之
    行為本身，自違反本其專業應盡之善良管理人注意義務，而
    應對伊負有過失責任。爰依民法第184條第1項前段、第2項
    、第185條第1項、第188條第1項、第193條、第195條第1項
    前段侵權行為之法律關係，請求石聖公司等3人負連帶損害
    賠償責任。
  ㈢石聖公司應另依勞動基準法第59條規定，就伊所支出醫藥費
    用，負補償責任。
  ㈣請求項目及金額：
  ⒈醫藥費用22,062元：
    伊自105年10月13日至107年3月21日止支出醫療費用合計19,
    144元，扣除證明書費2,500元合計為16,644元，另支出醫療
    耗材5,418元合計醫藥費用為22,062元。
  ⒉看護費用268,000元：
    伊自105年8月27日至同年12月3日止；及自106年3月13日至
    同年4月17日止，須專人看護期間共計134日，以每日2,000
    元計算，合計看護費用為268,000元。
  ⒊勞動能力減損之損失2,009,038元：
    伊起訴時為41歲，距法定退休年齡65歲，尚有24年。依鑑定
    結果伊失能比例為40%，以伊於受傷前之薪資33,000元計算
    ，其因勞動能力減損所致損害為每月13,200元、每年為158,
    400元，依霍夫曼式計算法扣除中間利息後，伊因勞動能力
    減損之損失為2,541,556元。伊僅先請求其中2,009,938元部
    分，其餘部分予以保留。
  ⒋精神慰撫金20萬元：
    伊因石聖公司等3人之共同侵權行為致健康權受損甚鉅，請
    求石聖公司等3人賠償精神損害20萬元。
  ㈤石聖公司已先行給付105年8月27日起至同年10月3日之醫藥費
    用103,503元，該部分債務業因清償而消滅，不在本件請求
    範圍內。本件起訴醫藥費用範圍僅及於106年6月15日起至10
    7年3月7日為止。又急診費用/器材/零用金2,000元及團體保
    險理賠金148,000元，已由伊得請求之勞動能力減損2,541,5
    56元中扣抵，此即伊何以僅就勞動能力減損部分請求其中2,
    009,938元之緣故。另保母費、零用金、急診費、團體保險
    理賠金，是一種恩惠性給予，不生抵充效力。如果可以抵充
    ，亦應在勞動能力減損項下抵充伊已自行減少請求之範圍等
    語。並聲明：⒈石聖公司等3人應連帶給付丙○○2,497,740元
    ，及自起訴狀繕本送達翌日起至清償日止，按週年利率5%計
    算之利息。⒉願供擔保，請准宣告假執行。原審判決石聖公
    司等2人應連帶給付丙○○996,023元本息。並依職權為兩造假
    執行宣告及供擔保免為假執行之宣告，另駁回丙○○其餘之訴
    及其餘假執行之聲請。就石聖公司等2人之上訴，答辯聲明
    ：上訴駁回。丙○○就其敗訴部分（不含減縮部分）提起上訴
    並聲明：㈠原判決不利於丙○○部分廢棄。㈡上開廢棄部分，呂
    桂蘭即佳聯企業社應與石聖公司、甲○○連帶給付原判決主文
    第一項996,023元之本息。㈢石聖公司等3人應再連帶給付丙○
    ○1,501,717元；及均自起訴狀繕本送達翌日起至清償日止，
    按年息5%計算之利息。㈣關於聲明㈡、㈢部分，願供擔保請准
    宣告假執行。
二、石聖公司答辯：
  ㈠丙○○對石聖公司法定代理人乙○○所提刑事傷害告訴，業經臺
    灣臺中地方檢察署（下稱臺中地檢）以106年度偵字第19653
    號為不起訴處分、臺灣高等檢察署臺中檢察分署以107年度
    上聲議字第867號駁回再議確定（下稱系爭刑事案件），已
    認定石聖公司並無過失。又本件事故乃甲○○操作吊掛過程中
    之過失行為所致，為甲○○一般性注意義務之違反，與石聖公
    司有無對丙○○施以職前安全訓練、是否提供防止物料倒塌崩
    塌之必要安全設備等無涉。況石聖公司倉庫內用以堆置大理
    石板之A型鐵架，其底部腳架有鋪設布條或橡膠皮等止滑設
    備，亦有提供固定大理石板之綑綁繩索，供甲○○完成放置石
    板作業後，用以綑綁固定大理石板，是石聖公司就其倉庫內
    堆置大理石板之方式，已施以底部止滑及綑綁固定繩索等足
    以防止崩塌滑落之安全設備。丙○○以石聖公司未綑綁石材認
    石聖公司有過失，並無理由。故石聖公司並無過失，且石聖
    公司未訂工作規則或作業標準與丙○○受傷間並不具相當因果
    關係，縱認石聖公司與有過失，惟原判決僅認丙○○應負百分
    之40與有過失之責任，顯屬過低已違比例原則而有不當，且
    酌定精神慰撫金20萬元亦有過高之違誤。
　㈡丙○○係自行前往協助，並非依石聖公司之具體指示而實施，
    石聖公司亦未在現場實際指揮監督，難以預見甲○○採取違反
    安全堆放方式之行為，且石聖公司為定作人，就本件大理石
    板吊掛移置作業，對於承攬人即呂桂蘭之履行輔助人甲○○，
    並無監督管理之責。雖甲○○係利用石聖公司廠區提供之天車
    ，惟石聖公司與呂桂蘭間不存在建立吊掛作業者之職務與作
    業指揮體系，甲○○是否具有移動式起重機駕駛證照及有無受
    過相關職業安全訓練及現場管理，仍應受呂桂蘭之監督管理
    ，並未因此將責任轉嫁予石聖公司承受。丙○○以石聖公司未
    禁止無關人員進入，遽認石聖公司有過失亦無理由，遑論丙
    ○○係自發性進入，丙○○並未明晰本件法律上監督管理責任歸
    屬問題，其主張均無理由。
　㈢本件並非操作天車吊舉行走為事故原因，而係石聖公司委外
    負責承攬吊掛大理石板之呂桂蘭之貨車司機甲○○吊掛大石板
    所致，而非為吊舉行走未注意附近無人作業或通行，實係丙
    ○○見甲○○吊掛石板時，丙○○明知此非其職務工作範圍，丙○○
    自知不得為且其進入後，經甲○○表明不用其幫忙，丙○○未離
    去又自行於大理石板前放置木條，故原審援以該吊舉行走之
    安全守則遽認石聖公司有未訂工作規則之注意義務違反，容
    有誤會。又依勞動基準法第59、60條之規定，勞工因同一事
    故自勞工保險所領之補償等均得抵充同一事故所生損害之賠
    償金額，是石聖公司得抵充金額總計應為1,377,291元（傷
    病給付280,732元+失能給付266,400元+石聖公司給付157,50
    3元+團體保險給付148,000元《原判決誤植141,000元》+職災
    工資524,656元＝=1,377,291元）。原判決以丙○○請求項目未
    請求不能工作期間故該傷病給付280,732元不能為抵充云云
    ，然傷病給付本為勞工就同一事故之損害金額在内依法自得
    為抵充，又雇主投保之商業保險給付得抵充並無同為雇主投
    保勞工保險之職災傷病給付無以抵充之理，原判決所認悖於
    勞基法規定，與法未合。
  ㈣原判決計算丙○○得請求賠償金額為1,560,926元有誤。若依原
    判決所認（除醫藥費外，其餘請求項目、金額及過失比例石
    聖公司均有爭執）：醫藥費18,102元、看護費268,000元、
    勞動力損失2,009,938元、精神慰撫金200,000元，及醫藥費
    並無民法第217條與有過失相抵而其他金額丙○○負百分之40
    與有過失，其金額應為1,504,865元(計算式：看護費268,00
    0元+勞動力損失2,009,938元+精神慰撫金200,000元×百分之
    60（石聖公司過失比例）1,486,762.8元，另加計醫藥費18,
    102元，總計應為1,504,865元（元以下四捨五入）。另對丙
    ○○請求項目及金額之答辯：
  ⒈醫藥費用：
    對於醫療費用加計醫療耗材合計為19,802元不爭執。但該費
    用已由勞工保險給付完畢，且否認丙○○有購買安素沛力之必
    要，亦與本件事故無因果關係。
  ⒉看護費用：
    否認丙○○有受看護之必要，且看護費用以2,000元計算，亦
    屬過高。
  ⒊勞動能力減損之損失：
    否認丙○○有喪失勞動能力。
  ㈤石聖公司已支付丙○○急診費用2,000元、醫療費用103,503元
    、家庭保母費20,000元、補助金合計3萬元（每月5,000元、
    共6次），且團體保險之保險公司亦已支付保險金148,0
    00元予丙○○，應自丙○○已請求之總金額中扣抵，並非丙○○得
    特定自何項請求中為抵扣，更不得由丙○○主張抵扣非其起訴
    請求範圍，蓋丙○○先有起訴請求後才有抵扣問題，乃當然之
    法理，否則顯然違反民事實體法及程序法上之法理。石聖公
    司已支付並主張抵扣之金額，不能用以扣抵丙○○未起訴請求
    範圍，且石聖公司否認丙○○未起訴請求範圍之債權，該部分
    自無丙○○所稱已清償或抵銷。況抵銷或抵扣之權利應為石聖
    公司所得主張，並非丙○○所得主張之權利或得特定抵扣範圍
    等語，資為抗辯。並上訴聲明：㈠原判決不利於石聖公司部
    分廢棄。㈡上開廢棄部分，丙○○在第一審之訴及假執行之聲
    請均駁回。㈢如受不利判決，石聖公司願供擔保免為假執行
    。就丙○○上訴部分，答辯聲明：上訴駁回。
三、呂桂蘭即佳聯企業社、甲○○部分：
  ㈠系爭刑事案件雖認定甲○○就本件事故之發生應有過失，惟檢
    察官不起訴之處分書，本無拘束民事訴訟之效力，自不能據
    此逕認甲○○應負過失侵權行為之損害賠償責任。呂桂蘭、甲
    ○○與丙○○並不認識，其等間既無一定之特殊關係，對於丙○○
    即不負一般防範損害之注意義務。甲○○係經石聖公司請求才
    另行吊掛移動原存放在石聖公司倉庫內之石板，該石板非呂
    桂蘭與石聖公司約定載運之大理石板。丙○○在甲○○未為任何
    要求其協助之情況下，竟於甲○○吊掛放置石板過程中，逕自
    為放置木頭之行為，則甲○○對於丙○○上開行為，即不負任何
    防止損害發生之注意義務。甲○○依法自不負侵權行為損害賠
    償責任。況依丙○○所述，在A字型鐵架前方放置木條墊高，
    為石聖公司向來放置石板之方式，故實為石聖公司吊掛放置
    石板之設備有所欠缺，導致石板滑動倒塌，而造成本件事故
    。丙○○請求甲○○應負損害賠償責任，即無理由。
  ㈡由丙○○於系爭刑事案件偵查中之證述可知，甲○○係因石聖公
    司臨時起意請求，才另為吊掛由訴外人葉姓司機所放置，且
    應由葉姓司機重新吊掛之石板，而非呂桂蘭與石聖公司約定
    載運之大理石板，足徵甲○○於本件事故發生時，並非執行其
    職務。又甲○○於將該批呂桂蘭受託運送之大理石板運送至石
    聖公司之倉庫，進行卸貨、堆置並綑綁於指定之位置後，該
    次運送業務業已執行完畢，石聖公司另請求甲○○吊掛移動倉
    庫內原先放置之石板，甲○○應屬為石聖公司服勞務。甲○○既
    係受石聖公司請求另吊掛移動原已放置於石聖公司倉庫內之
    石板，甲○○要移動石聖公司倉庫内哪部分石板、如何移動、
    移動至何處及堆置綑綁方式等項，並不受呂桂蘭之規範，呂
    桂蘭對此並無監督管理之權限，亦不因此受有利益，自難強
    令呂桂蘭負僱用人責任。且過程中丙○○逕行按石聖公司向來
    放置石板之作業方式於鐵架上擺設木頭，導致石板滑動倒塌
    而造成本件事故，甲○○並無違反注意義務，亦不負損害賠償
    責任。另甲○○未具有天車操作人員之專業執照，與本件事故
    之發生，不具有相當因果關係。綜上，丙○○依民法第188條
    規定，請求呂桂蘭即佳聯企業社負連帶賠償責任，實屬無據
    。
  ㈢倘法院認甲○○果有過失，惟丙○○本係受僱於石聖公司，丙○○
    若發現甲○○依石聖公司要求所為吊掛石板作業之安全設備不
    足，本應聯絡雇主石聖公司提供安全設備後再行施作。詎丙
    ○○捨此不為，在目睹甲○○已使用石聖公司內之移動式天車吊
    掛石板作業，對於隨時有可能移動石板乙事，已有知悉，竟
    在未有任何人要求其協助之情況下，恣意為放置木頭行為乃
    是本件事故之肇事原因，丙○○就損害之發生或擴大既與有重
    大過失，自應負大部分過失責任，原審決認定丙○○僅應負擔
    40%之過失責任，顯有違誤。且丙○○既與有過失，呂桂蘭、
    甲○○亦得主張過失相抵，以減免賠償責任。
  ㈣對丙○○請求項目及金額之答辯：
  ⒈醫藥費用：
    石聖公司已給予丙○○相當之職災補償，且丙○○已請領勞
    工保險傷病給付，丙○○就其所主張醫藥費用支出部分既已獲
    得填補，丙○○自不能以重複請求賠償。對於醫療費用加計醫
    療耗材合計為19,802元，不爭執，但否認丙○○有購買安素沛
    力之必要，亦與本件事故無因果關係。
  ⒉看護費用：
    由親屬看護者，因未具備專業看護之本職學能，不能以專業
    看護視之，其看護費用自不得以專業標準計算，丙○○主張每
    日看護費用以2,000元計算，殊嫌無理。又丙○○是否需全日
    看護？是否區分全日看護與半日看護而異其看護費之基準？
    未見丙○○舉證，呂桂蘭、甲○○否認丙○○此部分之主張。
  ⒊勞動能力減損之損失：
    臺中榮民總醫院（下稱臺中榮總）出具之鑑定書，其鑑定結
    果㈠完全未論述鑑定醫師是否曾檢視丙○○於本件事故前之就
    診病歷資料，以供判斷該院就丙○○所提中山醫學大學附設醫
    院（下稱中山附醫）診斷證明書所載丙○○體況是否存有因丙
    ○○體質或多重疾病所致之虞，尚難認為丙○○所提中山附醫之
    診斷書所示傷害與本件事故有關，且攸關呂桂蘭、甲○○得否
    類推適用民法第217條第1項規定主張丙○○與有過失之認定。
    鑑定結果㈡雖記載左踝關節活動度不良併無力及活動度不良
    ，失能百分比為40%，然卻未敘明其鑑定之論證過程，且未
    就丙○○之年齡、工作能力、工作性質等因素予以綜合評量，
    僅逕為結果判斷，實難以臺中榮總所出具之鑑定書，作為認
    定丙○○喪失勞動能力之依據。另丙○○就其所主張喪失勞動能
    力之損害，已向勞動部勞工保險局申請職災給付而予以填補
    ，基於禁止雙重受償原則，丙○○自不得再重複請求。
  ⒋精神慰撫金：
    本件損害之發生原因，係丙○○在甲○○未曾要求其為任何協助
    之情況下，竟自為放置木頭行為所致，依法甲○○本無賠償義
    務。若甲○○果有過失，亦應由丙○○負大部分過失。衡諸兩造
    之身分、地位、學經歷、經濟能力等情，丙○○請求20萬元精
    神慰撫金，尚嫌過高，洵屬無據。
  ㈤石聖公司已支付之急診費用、醫療費用、團體保險理賠金之
    金額及抵充之損害項目與抵充金額為何，呂桂蘭、甲○○無從
    知悉，此部分之答辯原則上援用石聖公司之答辯等語，資違
    抗辯。甲○○之上訴聲明：㈠原判決不利於甲○○部分廢棄。㈡上
    開廢棄部分，丙○○在第一審之訴及假執行之聲請均駁回。㈢
    如受不利判決，願供擔保請准宣告免為假執行。就丙○○上訴
    部分，甲○○及呂桂蘭即佳聯企業社均答辯聲明：上訴駁回。
四、兩造不爭執事項：
  ㈠丙○○自105年5月27日至107年3月9日止，受僱於石聖公司，於
    105年8月27日本件事故發生當時，月薪為33,000元。丙○○因
    本件事故受傷請假，於107年1月5日返回石聖公司擔任守衛
    工作後，月薪減為22,000元。
  ㈡甲○○受僱於呂桂蘭即佳聯企業社，並非石聖公司員工，於105
    年8月27日運送呂桂蘭即佳聯企業社與石聖公司約定運送之
    大理石板至石聖公司位在臺中市○○區○○○路000號倉庫。
  ㈢甲○○於本件事故發生當時，係吊掛移動訴外人葉姓司機放置
    在石聖公司倉庫內之大理石板。
  ㈣丙○○於本件事故發生當時，甲○○未要求、石聖公司亦未指示
    丙○○協助甲○○，係丙○○自行協助甲○○吊掛移動大理石板。
  ㈤丙○○於甲○○吊掛移動石聖公司倉庫內之大理石板時，丙○○之
    左腿遭大理石板壓住。
  ㈥丙○○因本件事故送醫急救，經診斷受有左下肢壓砸傷、左側
    脛骨幹粉碎性開放性骨折、左側外踝開放性傷口併韌帶肌肉
    破裂、左側腓骨幹粉碎性骨折之傷害。
  ㈦丙○○因本件事故受傷，經勞工保險局核給下列各項勞工保險
    給付：
  ⒈傷病給付：105年8月30日至106年6月15日、106年9月1日至10
    7年1月13日之職業傷病給付280,732元。
  ⒉失能給付：依勞工保險失能給付標準附表第11等級之失能給
    付266,400元。
  ⒊職災醫療給付：105年8月27日、106年3月11日住院、105年8
    月27日至107年3月21日持勞工保險職業傷病門診單門診之相
    關費用，由勞工保險局逕予償付醫療院所；106年2月14日至
    中山附醫門診治療之部分負擔360元，經勞工保險局核退給
    付360元。
五、本院得心證之理由：
  ㈠甲○○應負侵權行為損害賠償責任：
  ⒈按因故意或過失，不法侵害他人之權利者，負損害賠償責任
    ，民法第184條第1項前段定有明文。而所謂過失，乃應注意
    能注意而不注意即欠缺注意義務之謂。構成侵權行為之過失
    ，係指抽象輕過失即欠缺善良管理人之注意義務而言。行為
    人已否盡善良管理人之注意義務，應依事件之特性，分別加
    以考量，因行為人之職業、危害之嚴重性、被害法益之輕重
    、防範避免危害之代價，而有所不同（最高法院93年度台上
    字第851號判決意旨參照）。而所謂應盡善良管理人之注意
    ，即有相當知識經驗及誠意之人應盡之注意（最高法院42年
    度台上字第865號判決意旨參照）。
  ⒉甲○○於事故發生當時，係將原已堆置在石聖公司倉庫內其中1
    座A字型鐵架後側之大理石板，以石聖公司所設天車吊掛移
    動至同座A字型鐵架之前側，甲○○將固定大理石板之繩索拆
    開後，開始分批吊掛移動大理石板時，適丙○○返回石聖公司
    ，因見甲○○一人獨立作業，且將大理石板吊掛至A字型鐵架
    前側堆置後，用以吊掛大理石板之束帶，難以從A字型鐵架
    前側之大理石板底部抽出，丙○○即自行上前協助，在該A字
    型鐵架前側底部放置木條，供甲○○將大理石板堆置在木條上
    ，用以墊高大理石板，以利吊掛束帶能自大理石板底部抽出
    ，甲○○即將其從A字型鐵架後側吊掛移動之大理石板全數壓
    放在A字型鐵架前側之墊高木條上，而未直接壓放在A字型鐵
    架前側之腳架上，造成A字型鐵架前側之大理石板斜靠在A字
    型鐵架前側之背架上，全部重量僅靠鐵架前側之背架支撐，
    嗣甲○○將A字型鐵架後側堆置之最後一批大理石板吊起時，
    該A字型鐵架前後側重心失衡，而朝向後側方向滑動，致使
    已堆置在A字型鐵架前側之大理石板向前滑動倒塌，而造成
    本件事故發生，此經丙○○（見臺中地檢106年度字第19653號
    偵查卷《下稱偵字卷》第76、77頁）、甲○○（見偵字卷第63、
    64頁）於系爭刑事案件偵訊時，分別陳述及證述明確，並有
    石聖公司人員LINE對話內容附卷可佐（見偵字卷第85至87頁
    ），應堪認定。
  ⒊依卷附事故發生時之現場照片及石聖公司倉庫內所使用之A字
    型鐵架照片（見臺中地檢106年度他字第1820號卷《下稱他字
    卷》第10頁，偵字卷第81至84頁）所示，石聖公司用以堆置
    大理石板之A字型鐵架構造，前後兩側均係由傾斜之背架及
    底部延伸之2支腳架所組成，前後兩側均可以斜立方式堆置
    大理石板，而大理石板堆置在A字型鐵架之標準方式，係將
    大理石板底部直接置放在腳架上，大理石板背部則斜靠在背
    架上，由背架與腳架共同平衡支撐大理石板之重量，若將大
    理石板全數集中堆置在A字型鐵架之單側，且該側堆置之大
    理石板底部未直接置放在腳架上，而係置放在高於腳架之墊
    高木條上，僅大理石板背部斜靠在背架上，將造成該側A字
    型鐵架之腳架未能發揮平衡支撐大理石板及下壓固定A字型
    鐵架之功能，大理石板重量即全部集中在單側背架上，將致
    使該A字型鐵架重心失衡，朝向未堆置大理石板之他側方向
    滑動，而造成大理石板滑動倒塌之危險。甲○○、丙○○均疏未
    注意上情，丙○○為便於甲○○將吊掛束帶能自大理石板底部抽
    出，擅自在A字型鐵架前側底部放置墊高大理石板使用之木
    條，甲○○亦逕自將堆置在A字型鐵架後側之大理石板，逐批
    吊掛移動堆置在同座A字型鐵架前側之墊高木條上，且丙○○
    於放置木條後，未遠離A字型鐵架，仍站立在A字型鐵架前側
    ，甲○○亦未先行通知丙○○遠離A字型鐵架，即率爾將堆置在A
    字型鐵架後側之最後一批大理石板吊起，致使該A字型鐵架
    重心失衡，朝向A字型鐵架後側方向滑動，造成已堆置在A字
    型鐵架前側之大理石板向前滑動倒塌，大理石板因而壓住仍
    站在A字型鐵架前方之丙○○左腿，丙○○因而受有左下肢壓砸
    傷、左側脛骨幹粉碎性開放性骨折、左側外踝開放性傷口併
    韌帶肌肉破裂、左側腓骨幹粉碎性骨折之傷害。甲○○就上開
    事故之發生確有過失，且其過失與丙○○所受上開傷害間，具
    有相當因果關係，應堪認定。
  ⒋甲○○雖辯稱：伊與丙○○並不認識，其等間既無一定之特殊關
    係，對於丙○○即不負一般防範損害之注意義務；丙○○在伊未
    為任何要求其協助之情況下，竟於伊吊掛放置石板過程中，
    逕自為放置木頭之行為，則伊對於丙○○上開行為，即不負任
    何防止損害發生之注意義務云云。惟甲○○操作天車吊掛移動
    大理石板，依法即應盡善良管理人之注意義務，避免造成他
    人法益受損。甲○○未依A字型鐵架標準使用方式，擅自將大
    理石板堆置在A字型鐵架前側之墊高木條上，且未先行通知
    丙○○遠離A字型鐵架，即率爾將堆置在A字型鐵架後側之最後
    一批大理石板吊起，致使該A字型鐵架重心失衡，造成本件
    事故發生，其輕率操作天車之行為本身，即已欠缺善良管理
    人應盡之注意義務。此與最高法院100年度台上字第328號民
    事判決，係指行為人所從事者為社會上一般正常之交易行為
    或經濟活動，該交易行為或經濟活動本身並無不法，對於無
    一定特殊關係之人，行為人不負一般防範損害之注意義務，
    以兼顧權益保護與行為自由之情形，顯然不同，自不能比附
    援引。否則，一般車禍事故之當事人間，通常均為無一定特
    殊關係之陌生人，車禍事故之一方是否亦得據此主張對他方
    不負任何防止損害發生之注意義務，而不負侵權行為之損害
    賠償責任？又甲○○既知悉丙○○在A字型鐵架前側放置墊高木
    條，仍將大理石板堆置在A字型鐵架前側之墊高木條上，因
    而肇致本件事故發生，甲○○自有注意義務之違反。縱使丙○○
    之行為同為本件事故發生之原因，亦僅屬丙○○對於損害之發
    生是否與有過失之問題，甲○○不能因而卸免其注意義務。甲
    ○○辯稱伊並無違反注意義務，自不負損害賠償責任云云，與
    事證不符，要不可取。
  5.甲○○操作天車掛吊移動大理石板時，因過失造成大理石板向
    前滑動倒塌，致丙○○身體受傷，則丙○○依民法第184條第1項
    前段規定，請求甲○○負損害賠償責任，即屬有據。
 ㈡呂桂蘭即佳聯企業社部分：
　 丙○○主張：從伊的角度來看，甲○○「客觀上」就是在幫呂桂
   蘭即佳聯企業社吊掛大理石，故呂桂蘭即佳聯企業社亦應依
   民法第188條第1項負連帶賠償責任，則為呂桂蘭即佳聯企業
   社所否認，並以前詞置辯。茲查：按受僱人因執行職務，不
   法侵害他人之權利者，由僱用人與行為人連帶負損害賠償責
   任，民法第188條第1項前段固有明文。惟民法第188條所定僱
   用人之連帶賠償責任，以受僱人因執行職務不法侵害他人權
   利，始有適用。倘係受僱人個人受託行為而與執行職務無關
   ，即無該規定之適用（最高法院99年度台上字第1236號判決
   意旨參照）。本件甲○○雖係受僱於呂桂蘭即佳聯企業社，且
   本件事故發生之105年8月27日，甲○○確有運送呂桂蘭即佳聯
   企業社與石聖公司約定運送之大理石板至石聖公司倉庫，然
   事故發生之前，甲○○業已完成受呂桂蘭即佳聯企業社指示運
   送之大理石板吊掛作業，於本件事故發生當時，甲○○係另受
   石聖公司業務人員丁○○（原審誤為林淑芬）指示，吊掛移動
   訴外人葉姓司機放置在石聖公司倉庫內之大理石板，此經丙○
   ○（見偵字卷第76、77頁）、甲○○（見偵字卷第63、64頁）於
   系爭刑事案件偵訊時，分別陳述及證述明確，並有石聖公司
   人員LINE對話內容（見偵字卷第85至87頁）可稽，復經證人
   丁○○於本院到庭結證屬實（見本院卷第268頁）堪認為真正。
   則甲○○於本件事故發生時，既係其個人受石聖公司業務人員
   丁○○之託，而吊掛非屬呂桂蘭即佳聯企業社指示運送之大理
   石板，自與其受僱於呂桂蘭即佳聯企業社所執行之職務無關
   ，依照前揭說明，丙○○依民法第188條第1項前段規定，請求
   呂桂蘭即佳聯企業社負僱用人之連帶損害賠償責任，自屬無
   據。故丙○○前開主張，顯無可採，不應准許。
  ㈢石聖公司部分：
  ⒈石聖公司應負侵權行為損害賠償責任：
  ⑴按侵權行為所發生之損害賠償請求權，以有故意或過失不法
    侵害他人之權利為其成立要件，此觀民法第184條之規定自
    明。若其行為並無故意或過失，或其行為與損害之間無相當
    因果關係者，均無令負侵權行為損害賠償責任之可言。而所
    謂過失，係指行為人雖非故意，但按其情節，應注意、能注
    意而不注意，或對於侵權行為之事實，雖預見其發生，而確
    信其不發生者而言。又所謂相當因果關係，係指無此行為，
    雖必不生此損害，有此行為，通常即足生此損害，是為有因
    果關係，而如無此行為，必不生此損害，有此行為，通常亦
    不生此損害，自無因果關係之情形（最高法院87年度台上字
    第78號判決意旨參照）。經查，丙○○於本件事故發生時，係
    受僱於石聖公司擔任工務兼司機，工作內容為運送貨物、切
    割後的石材到工地；而石聖公司倉庫內之大理石板，都是由
    運送石板的貨車司機負責吊掛、放置，丙○○及石聖公司員工
    都不負責吊掛倉庫內之大理石板，此經丙○○於原審（見原審
    卷二第3頁）、系爭刑事案件偵訊（見偵字卷第7、76頁）時
    ，甲○○於系爭刑事案件偵訊（見偵字卷第8頁）時，分別陳
    述及證述明確，並經證人丁○○於本院到庭結證屬實（見本院
    卷第270至271頁）。又本件事故發生當時，石聖公司人員並
    未指示丙○○協助甲○○，係丙○○自行協助甲○○吊掛移動大理石
    板，亦為兩造所不爭執。丙○○協助甲○○吊掛移動大理石板，
    既係丙○○自行協助之偶發性行為，並非其受雇於石聖公司之
    原有職務範圍，亦非受石聖公司人員指派之工作，自難要求
    石聖公司於本件事故發生前，就此超出丙○○原有職務範圍之
    自發性、偶發性行為，對丙○○施以職前安全訓練。石聖公司
    未對丙○○施以吊掛大理石板之職前安全訓練，自無注意義務
    之違反。丙○○以其在石聖公司任職期間，從未接受石聖公司
    之職前安全訓練為由，據以主張石聖公司對於本件事故發生
    具有過失，應依民法第184條第1項前段負侵權行為損害賠償
    責任，自無可採。
  ⑵按民法第184條第1項前段之規定，違反保護他人之法律，致
    生損害於他人者，負賠償責任。所謂違反保護他人之法律者
    ，係指以保護他人為目的之法律，亦即一般防止妨害他人權
    益或禁止侵害他人權益之法律而言；或雖非直接以保護他人
    為目的，而係藉由行政措施以保障他人之權利或利益不受侵
    害者，亦屬之。惟仍須以行為人有違反該保護他人法律之行
    為並其違反保護他人法律之行為與損害之發生間有相當因果
    關係為必要（最高法院100年度台上字第390號判決意旨參照
    ）。經查：
  ①石聖公司倉庫內用以堆置大理石板之A字型鐵架，其底部腳架
    有鋪設布條或橡膠皮等止滑設備，且石聖公司亦有提供固定
    大理石板之綑綁繩索，供甲○○完成吊掛、放置大理石板作業
    後，用以綑綁固定大理石板之用，此經甲○○於系爭刑事案件
    偵訊（見偵字卷第63、64頁）時，證述明確。另依臺中市勞
    動檢查處檢送之工作場所發生重傷職業災害檢查報告表暨現
    場照片（見他字卷第9、10頁）、本件事故發生當時之現場
    照片（見偵字卷第81至84頁）所示，石聖公司倉庫內大理石
    板之堆置方式，係放置在A字型鐵架上，再以束帶加以捆綁
    固定，核與甲○○於系爭刑事案件偵訊時，證述之情節相符，
    堪認石聖公司就其倉庫內堆置大理石板之方式，確已採取底
    部止滑及繩索綑綁固定等足以防止倒塌、崩塌之必要設施。
    再者，臺中市勞動檢查處於本件事故發生後，進行勞動檢查
    之結果，雖認「本案研判可能其捆緊固定方式不妥當導致大
    理石板倒下肇災」等語（見他字卷第9頁）。然本件事故之
    發生，係因丙○○擅自在A字型鐵架前側底部放置墊高大理石
    板使用之木條，甲○○亦逕自將堆置在A字型鐵架後側之大理
    石板，逐批吊掛移動堆置在同座A字型鐵架前側之墊高木條
    上，致使甲○○將堆置在A字型鐵架後側之最後一批大理石板
    吊起時，該A字型鐵架重心失衡，朝向A字型鐵架後側方向滑
    動，造成已堆置在A字型鐵架前側之大理石板向前滑動倒塌
    所致，業如前述，堪認臺中市勞動檢查處所認定本件事故發
    生原因，尚有違誤，自難據此認為石聖公司有堆置物料未設
    置防止倒塌之必要設施，而違反職業安全衛生設施規則第15
    3條之情事。
  ②臺中市勞動檢查處於事故發生後，對石聖公司進行勞動檢查
    之結果，另認石聖公司未會同勞工代表訂定適合其需要之安
    全衛生工作守則，亦未依其事業規模、性質，訂定職業安全
    衛生管理計畫，而有違反職業安全衛生法第34條、第23條第
    1項、職業安全衛生法施行細則第31條第1項第7款之情事，
    此有臺中市勞動檢查處勞動檢查結果通知書（見他字卷第12
    頁）可佐。石聖公司之倉庫既設置天車用以吊掛大理石板，
    對於天車即起重機具之吊掛作業，自應訂定安全衛生工作守
    則或作業標準等職業安全衛生管理計畫，以保障操作者、員
    工、其他進入倉庫者之安全。此由本件事故發生後，石聖公
    司於105年9月30日訂定之安全衛生工作守則，包含起重吊掛
    作業安全守則在內，且該安全守則第11條明定：「吊舉行走
    時應注意是否會撞到障礙物，並確認經路徑附近無人作業或
    無人通行。」亦可佐證職業安全衛生法第34條、第23條第1
    項、職業安全衛生法施行細則第31條第1項第7款規定，要求
    僱主會同勞工代表訂定適合其需要之安全衛生工作守則，及
    依其事業規模、性質，訂定職業安全衛生管理計畫，確屬保
    護他人之法律。再者，甲○○雖係受僱於呂桂蘭即佳聯企業社
    ，然本件事故發生當時，甲○○既係依照石聖公司業務人員丁
    ○○之指示，操作石聖公司設置在倉庫內之天車，吊掛移動訴
    外人葉姓司機放置在石聖公司倉庫內之大理石板，甲○○及包
    括丙○○、丁○○在內之石聖公司員工，原應遵守石聖公司所訂
    定之安全衛生工作守則或作業標準等職業安全衛生管理計畫
    ，以確保操作者、員工、其他進入倉庫者之安全。惟因石聖
    公司未依職業安全衛生法第34條、第23條第1項、職業安全
    衛生法施行細則第31條第1項第7款規定，訂定安全衛生工作
    守則或作業標準等職業安全衛生管理計畫，致使甲○○及包括
    丙○○、丁○○在內之石聖公司員工，欠缺相關作業安全守則或
    作業標準可資依循，肇致本件事故發生，致使丙○○身體受傷
    。堪認石聖公司上開違反保護他人法律之行為，與丙○○受傷
    間，確實具有相當因果關係。
  ⑶石聖公司既違反職業安全衛生法第34條、第23條第1項、職業
    安全衛生法施行細則第31條第1項第7款規定，致使丙○○身體
    受傷，則丙○○依民法第184條第2項前段規定，請求石聖公司
    負損害賠償責任，即屬有據。
  ⒉石聖公司應依勞動基準法第59條規定負職災補償責任：
    按勞工因遭遇職業災害而致死亡、失能、傷害或疾病時，雇
    主應依下列規定予以補償。但如同一事故，依勞工保險條例
    或其他法令規定，已由雇主支付費用補償者，雇主得予以抵
    充之：一、勞工受傷或罹患職業病時，雇主應補償其必需之
    醫療費用。職業病之種類及其醫療範圍，依勞工保險條例有
    關之規定。勞動基準法第59條第1款定有明文。另依職業安
    全衛生法第2條第5款規定：「五、職業災害：指因勞動場所
    之建築物、機械、設備、原料、材料、化學品、氣體、蒸氣
    、粉塵等或作業活動及其他職業上原因引起之工作者疾病、
    傷害、失能或死亡。」經查，本件事故發生時，丙○○既受僱
    於石聖公司，且於上班時間在石聖公司倉庫內，遭石聖公司
    存放之大理石材壓傷，自屬職業災害，則丙○○就醫藥費用部
    分，依勞動基準法第59條第1款規定，請求石聖公司負職災
    補償責任，自屬有據。
  ㈣甲○○、石聖公司應負侵權行為連帶損害賠償責任：
    按因故意或過失，不法侵害他人之權利者，負損害賠償責任
    。故意以背於善良風俗之方法，加損害於他人者亦同。違反
    保護他人之法律，致生損害於他人者，負賠償責任。但能證
    明其行為無過失者，不在此限。數人共同不法侵害他人之權
    利者，連帶負損害賠償責任。不能知其中孰為加害人者亦同
    。不法侵害他人之身體或健康者，對於被害人因此喪失或減
    少勞動能力或增加生活上之需要時，應負損害賠償責任。不
    法侵害他人之身體、健康、名譽、自由、信用、隱私、貞操
    ，或不法侵害其他人格法益而情節重大者，被害人雖非財產
    上之損害，亦得請求賠償相當之金額。民法第184條、第185
    條第1項、第193條第1項、第195條第1項前段分別定有明文
    。又按民事上之共同侵權行為（狹義的共同侵權行為，即加
    害行為）與刑事上之共同正犯，其構成要件並不完全相同，
    共同侵權行為人間不以有意思聯絡為必要，數人因過失不法
    侵害他人之權利，苟各行為人之過失行為，均為其所生損害
    之共同原因，即所謂行為關連共同，亦足成立共同侵權行為
    ，依民法第185條第1項前段之規定，各過失行為人對於被害
    人應負全部損害之連帶賠償責任（最高法院67年度台上字第
    1737號判決意旨參照）。甲○○操作天車掛吊移動大理石板時
    ，因過失造成大理石板向前滑動倒塌，石聖公司違反職業安
    全衛生法第34條、第23條第1項、職業安全衛生法施行細則
    第31條第1項第7款之違反保護他人法律，既為造成丙○○身體
    受傷之共同原因，則丙○○依照前揭規定，請求甲○○、石聖公
    司負連帶損害賠償責任，即屬有據。
  ㈤丙○○請求損害賠償或補償之項目及金額，分別審酌如下：
  ⒈醫藥費用：
    丙○○主張其自105年10月13日起至107年3月21日止，因本件
    事故而支出醫療費用加計醫療耗材費用合計19,802元（見原
    審卷二第161頁背面），此有醫療費用單據、統一發票（見
    原審卷一第12至73、129至135頁）為證，且為石聖公司及甲
    ○○所不爭執（原審卷二第161頁背面）。惟醫療耗材費用關
    於原味安素即安素沛力合計1,700元部分，石聖公司等2人既
    否認屬必要費用，而丙○○復未能提出任何證據足以證明丙○○
    因本件事故所受傷害，確有食用原味安素之必要，則丙○○購
    買原味安素費用合計1,700元部分，自應予扣除。因此，丙○
    ○請求醫藥費用於18,102元（19,802元－1,700元＝18,102元）
    之範圍內，為有理由；逾此範圍之請求，即無理由。
  ⒉看護費用：
  ⑴丙○○主張其因本件事故受傷，自105年8月27日起至同年12月3
    日止、自106年3月13日起至同年4月17日止，須專人看護期
    間共計134日等語，業經丙○○提出中山附醫診斷證明書（見
    原審卷一第75、76頁）為證。依中山附醫診斷證明書所載，
    丙○○於105年8月27日本件事故受傷後，經送至中山附醫急診
    即住院接受手術治療，至同年10月3日出院，左下肢不宜負
    重6個月、需拐杖輔助、宜居家休養、需人照顧2個月；丙○○
    於106年3月8日至門診追蹤，因左側脛骨幹粉碎性骨折延遲
    癒合、左側腓骨幹癒合不良，安排於106年3月11日住院，於
    同月13日接受植骨手術至106年3月17日出院，術後左下肢不
    宜負重3至6個月，建議居家休養3個月、需人照顧1個月。可
    見丙○○主張其因本件事故受傷，需專人看護134日，確屬有
    據。石聖公司等2人辯稱：否認丙○○有受看護之必要等語，
    並不可採。
  ⑵按親屬代為照顧被害人之起居，固係基於親情，但親屬看護
    所付出之勞力並非不能評價為金錢，雖因二者身分關係而免
    除被害人之支付義務，惟此種基於身分關係之恩惠，自不能
    加惠於加害人。故由親屬看護時雖無現實看護費之支付，仍
    應認被害人受有相當於看護費之損害，得向上訴人請求賠償
    ，始符公平原則（最高法院94年度台上字第1543號判決意旨
    參照）。丙○○因本件事故而受有左下肢壓砸傷、左側脛骨幹
    粉碎性開放性骨折、左側外踝開放性傷口併韌帶肌肉破裂、
    左側腓骨幹粉碎性骨折之傷害，且先後2次住院接受手術治
    療，住院及術後休養期間合計需專人看護134日，既如前述
    ，則丙○○主張其因本件事故受傷而由親屬看護134日，並據
    以請求看護費用，依照前揭說明，自屬有據。又丙○○主張以
    每日2,000元計算看護費用，與目前醫療院所之看護費用尚
    屬相當，應為可採。石聖公司等2人辯稱：丙○○以每日2,000
    元計算看護費用過高等語，並不可採。
  ⑶綜上，丙○○請求看護費用268,000元（2,000元×134日＝268,00
    0元），為有理由。
  ⒊減少勞動能力損失：
  ⑴丙○○因本件事故，而受有左下肢壓砸傷、左側脛骨幹粉碎性
    開放性骨折、左側外踝開放性傷口併韌帶肌肉破裂、左側腓
    骨幹粉碎性骨折之傷害，此有中山附醫診斷證明書（見原審
    卷一第75、76頁）可佐。經原審囑託臺中榮總就上開診斷證
    明書所載傷害是否痊癒，是否致丙○○勞動能力減損、減損期
    間、比例等事項進行鑑定，該鑑定結果認為：①丙○○於105年
    8月27日因左脛骨粉碎性開放性骨折、左外踝開放性傷口併
    韌帶斷裂、左腓骨粉碎性閉鎖性骨折，於中山附醫治療，行
    多次清創手術、內固定手術、植皮手術。因左脛骨及腓骨延
    遲癒合，於106年3月13日在中山附醫行自體骨植骨術、內固
    定器重置手術、腓骨矯正手術。目前左踝關節功能不佳。身
    體檢查可見：（a）左踝關節活動度不良，背曲及蹠曲共45
    度。（b）左下肢可完全負重，但因左側垂足及足背感覺異
    常，需單拐協助。（c）X光檢查，左脛骨及腓骨已癒合。（
    d）NCV/EMG檢查可見左腓總神經損傷。②依勞工保險失能給
    付標準表。左踝關節活動度不良併無力及活動度不良，符合
    下肢機能失能第12-29項：「一下肢三大關節中，有一大關
    節遺存顯著運動失能者。」失能等級Π，失能百分比為40%。
    此有臺中榮總107年12月31日函及隨函檢送之鑑定書（見原
    審卷一第141、142頁）可佐。堪認丙○○確因本件事故受傷，
    造成左踝關節活動度不良併無力及活動度不良，因而勞動能
    力減損，減損比例為40%。
  ⑵甲○○雖辯稱：中山附醫診斷證明書所載丙○○體況，可能因丙○
    ○本身體質或多重疾病所導致等語，並聲請向衛生福利部中
    央健康保險署調取丙○○受傷前2年之就醫紀錄（見原審卷一
    第155頁）。惟丙○○於本件事故發生前，即受僱於石聖公司
    ，擔任工務兼司機，工作內容為運送貨物、切割後的石材到
    工地，且於本件事故發生當時，仍可協助甲○○吊掛移動大理
    石板，可見丙○○於本件事故發生當時，左腳應無異狀。況若
    丙○○於本件事故發生前，即因體質或其他因素而患有腳部疾
    病，身為丙○○雇主之石聖公司豈會毫不知情，而未於本件訴
    訟提出抗辯。此外，甲○○復未能說明其上開抗辯究竟有何依
    據，自不能僅憑其主觀之臆測，即認有調取丙○○受傷前2年
    健保就醫紀錄之必要。
  ⑶按身體或健康受侵害，而減少勞動能力者，其減少及殘存勞
    動能力之價值，不能以現有之收入為準，蓋現有收入每因特
    殊因素之存在而與實際所餘勞動能力不能相符，現有收入高
    者，一旦喪失其職位，未必能自他處獲得同一待遇，故所謂
    減少及殘存勞動能力之價值，應以其能力在通常情形下可能
    取得之收入為標準（最高法院61年度台上字第1987號判決意
    旨參照）。被害人因身體健康被侵害而喪失勞動能力所受之
    損害，其金額應就被害人受侵害前之身體健康狀態、教育程
    度、專門技能、社會經驗等方面酌定之，不能以一時一地之
    工作收入為準（最高法院63年度台上字第1394號判決意旨參
    照）。被害人因身體健康被侵害致減少勞動能力之損害，應
    以被害人受侵害前之身體健康狀態、教育程度、專門技能、
    社會經驗等，於通常情形下可取得之對價為標準估定，不能
    以一時一地之工作收入未減少，或將來其可能因復健、職能
    治療恢復勞動能力，即謂無損害（最高法院104年度臺上字
    第1437號判決意旨參照）。丙○○於本件事故發生前之月薪為
    33,000元，此為兩造所不爭執，復衡諸丙○○係66年6月16日
    生，事故時為39歲，尚屬青壯年，事故前之身體健康正常，
    且自105年5月27日起受僱於石聖公司擔任工務兼司機，具有
    一定之專業技能、工作資歷，自石聖公司領取之薪資數額，
    亦非一時一地之工作收入，則丙○○主張以每月33,000元作為
    丙○○通常情形下可能取得之收入標準，據以計算丙○○每月減
    少勞動能力損害金額為13,200元（33,000元×40%＝13,200元
    ），尚屬相當。
  ⑷丙○○係66年6月16日生，107年3月28日即自石聖公司離職，於
    107年6月4日提起本件訴訟時，距法定退休年齡65歲，尚有2
    4年，丙○○請求24年之減少勞動能力損害，應屬有據。依霍
    夫曼式計算法扣除中間利息後，丙○○減少勞動能力之損害金
    額應為2,501,437元（計算方式為：13,200元×189.00000000
    ＝2,501,436.0000000000。其中189.00000000為月別單利【5
    /12】%第288月霍夫曼累計係數）。
　⑸綜上，丙○○請求減少勞動能力損害2,009,938元，未逾上開金
    額，為有理由。
  ⒋精神慰撫金：
    按慰藉金之賠償須以人格權遭遇侵害，使精神上受有痛苦為
    必要，其核給之標準固與財產上損害之計算不同，然非不可
    斟酌雙方身分資力與加害程度，及其他各種情形核定相當之
    數額（最高法院51年度台上字第223號判決意旨參照）。丙○
    ○因甲○○、石聖公司之過失行為，致受有左下肢壓砸傷、左
    側脛骨幹粉碎性開放性骨折、左側外踝開放性傷口併韌帶肌
    肉破裂、左側腓骨幹粉碎性骨折之傷害，先後2次進行手術
    治療，復遺存有左踝關節活動度不良併無力及活動度不良之
    顯著運動失能，足認丙○○受害程度、對日後生活影響均非輕
    微。又丙○○為66年6月16日生，本件事故發生當時為39歲，
    受僱於石聖公司擔任工務兼司機，月薪33,000元，105、106
    年度各類所得合計各為20萬餘元、35萬餘元，名下無財產；
    甲○○受僱於呂桂蘭即佳聯企業社擔任貨運司機，105、106年
    度各類所得均為0元，名下有汽車2輛；石聖公司之實收資本
    額為7,000萬元，名下有房屋2筆、土地1筆、汽車1輛；此為
    兩造所陳明，並有石聖公司之商工登記資料查詢結果（見他
    字卷第19頁）可佐，復有原審依職權調取兩造之稅務電子閘
    門財產所得調件明細資料（置原審卷一證物袋內）可參。本
    院審酌上情，認為丙○○請求精神慰撫金20萬元尚屬適當，為
    有理由。石聖公司等2人抗辯慰撫金過高，均屬無據，不足
    憑採。
  ⒌綜上，丙○○基於侵權行為之法律關係，請求之損害賠償金額
    於2,496,040元之範圍內，為有理由；另基於勞動基準法第5
    9條第1款之法律規定，就其中醫藥費用18,102元部分，請求
    石聖公司負補償責任，亦有理由。
  ㈥丙○○與有過失：
  ⒈基於侵權行為之法律關係部分：
  ⑴按損害之發生或擴大，被害人與有過失者，法院得減輕賠償
    金額，或免除之，民法第217條第1項定有明文。又法院對於
    賠償金額減至何程度，抑為完全免除，雖有裁量之自由，但
    應斟酌雙方原因力之強弱與過失之輕重定之（最高法院97年
    度台上字第871號判決意旨參照）。本件事故發生時，甲○○
    逕自將堆置在A字型鐵架後側之大理石板，逐批吊掛移動堆
    置在同座A字型鐵架前側之墊高木條上，且於丙○○放置木條
    後，未遠離A字型鐵架，仍站立在A字型鐵架前側時，未先行
    通知丙○○遠離A字型鐵架，即率爾將堆置在A字型鐵架後側之
    最後一批大理石板吊起，石聖公司違反職業安全衛生法第34
    條、第23條第1項、職業安全衛生法施行細則第31條第1項第
    7款規定，固均為本件事故之原因。然丙○○為便於甲○○將吊
    掛束帶能自大理石板底部抽出，擅自在A字型鐵架前側底部
    放置墊高大理石板使用之木條，且於放置木條後，未遠離A
    字型鐵架，仍站立在A字型鐵架前側，亦同為本件事故之肇
    事原因，業經本院認定如前，堪認丙○○就本件事故之發生，
    確實與有過失，本院依職權審酌兩造原因力之強弱與過失之
    輕重，認丙○○就本件事故應負擔40%之過失責任。石聖公司
    等2人抗辯丙○○應負40%與有過失之責任，顯屬過低云云，均
    非可採。
  ⑵丙○○因本件事故所受傷害而支出之醫藥費用，除上開18,102
    元外，尚有石聖公司於105年10月3日已支付之住院費用103,
    503元，此經丙○○（見原審卷二第55、97頁）、石聖公司（
    見原審卷二第46、76頁）陳明在卷，並有補助明細、中山附
    醫收據彙總（見原審卷二第48、83至87頁）可佐。該部分住
    院費用雖不在本件起訴範圍內，然石聖公司既以此部分給付
    為抵充之抗辯，則於計算丙○○損害金額時，自應將此部分醫
    藥費用一併計入。加計此部分醫藥費用105,503元後，丙○○
    所受損害金額合計應為2,601,543元（2,496,040元＋105,503
    元＝2,601,543元）。依民法第217條第1項規定，適用過失相
    抵後，丙○○得請求之損害賠償金額為1,560,926元（2,601,5
    43元×60%＝1,560,926元；元以下四捨五入）。
  ⒉基於勞動基準法第59條第1款之法律規定部分：
    按勞動基準法第59條之補償規定，係為保障勞工、加強勞、
    雇關係，促進社會經濟發展之特別規定，非損害賠償。同法
    第61條尚且規定該受領補償之權利不得抵銷，應無民法第21
    7條過失相抵之適用（最高法院89年度第4次民事庭會議決議
    意旨參照）。且職業災害補償乃對受到與工作有關傷害之受
    僱人，提供及時有效之薪資利益、醫療照顧及勞動力重建措
    施之制度，使受僱人及受其扶養之家屬不致陷入貧困之境，
    造成社會問題，其宗旨非在對違反義務、具有故意過失之雇
    主加以制裁或課以責任，而係維護勞動者及其家屬之生存權
    ，並保存或重建個人及社會之勞動力，是以職業災害補償制
    度之特質採無過失責任主義，凡雇主對於業務上災害之發生
    ，不問其主觀上有無故意過失，皆應負補償之責任，受僱人
    縱使與有過失，亦不減損其應有之權利。因此，丙○○基於勞
    動基準法第59條第1款之法律規定，請求石聖公司負補償責
    任之醫藥費用18,102元部分，並無民法第217條與有過失規
    定之適用。
  ㈦甲○○、石聖公司得抵充或扣除之金額：
  ⒈依勞動基準法第60條規定得抵充之金額：
  ⑴按勞工因遭遇職業災害而致死亡、失能、傷害或疾病時，雇
    主應依下列規定予以補償。但如同一事故，依勞工保險條例
    或其他法令規定，已由雇主支付費用補償者，雇主得予以抵
    充之。雇主依前條規定給付之補償金額，得抵充就同一事故
    所生損害之賠償金額。勞動基準法第59條、第60條分別定有
    明文。又按雇主於勞工因遭遇職業災害而致殘廢，未實際提
    供勞務，仍須依勞動基準法第59條規定予以補償，係為保障
    勞工，加強勞、雇關係，促進社會經濟發展之法定補償責任
    ，其性質已非屬「因工作而獲得之報酬」。又為避免勞工或
    其他有請求權人就同一職業災害所生之損害，對於雇主為重
    複請求，有失損益相抵之原則，同法第60條規定，雇主依前
    條規定給付之補償金額，得抵充就同一事故所生損害之賠償
    金額。
  ⑵丙○○因本件職業災害，而向勞動部勞工保險局申請各項勞工
    保險給付，經該局核發職業傷病給付280,732元、失能給付2
    66,400元，且丙○○於本件事故發生時，係由石聖公司為丙○○
    投保勞工保險，此為兩造所不爭執，並有勞動部勞工保險局
    108年9月5日保職傷字第10810099950號函及隨函檢送之核定
    函、申請書（見原審卷二第7至15頁）可佐。依勞動基準法
    第59條規定，勞工保險所給付之上開金額，石聖公司得抵充
    應給付予丙○○之職業災害補償金。
  ⑶勞工保險之職業傷病給付，係被保險人因執行職務而致傷害
    或職業病不能工作，以致未能取得原有薪資，正在治療中者
    ，而自勞工保險請領之職業傷病補償費。丙○○起訴請求石聖
    公司負損害賠償責任之項目及金額，既未包括丙○○於本件事
    故受傷後，不能工作期間之工資，關於職業傷病給付項目，
    並無重複請求之情形，自不得抵充丙○○起訴請求之損害賠償
    金額。而勞工保險之失能給付，係被保險人遭遇傷害或罹患
    疾病，經治療後，症狀固定，再行治療仍不能期待其治療效
    果，經全民健康保險特約醫院診斷為永久失能，失能狀態符
    合失能給付標準規定，但未達終身無工作能力之給付項目者
    ，而自勞工保險請領失能給付。此與丙○○起訴請求減少勞動
    能力損害之性質、目的相同，基於衡平原則及避免勞工重複
    受益，自得抵充損害賠償金額。因此，甲○○、石聖公司依勞
    動基準法第60條規定得抵充損害賠償之金額應為失能給付部
    分之266,400元。
  ⒉石聖公司已預付金額：
    石聖公司因本件事故已支付丙○○急診費用/器材/零用金2,00
    0元、家庭保母費2萬元、零用金3萬元（每月5,000元、共計
    6次）、醫藥費用105,503元，合計157,503元，此為兩造所
    不爭執（見原審卷二第55頁），並有補助明細、簽收單（見
    原審卷二第48、50頁）可佐。石聖公司係因本件事故發生，
    致丙○○受傷，始給付丙○○上開金額，既為丙○○所不爭執（見
    原審卷二第111頁），不論石聖公司給付名目為何，性質上
    均應屬損害賠償金額之預付，均應由丙○○所得請求之損害賠
    償金額中扣除。
  ⒊石聖公司為丙○○投保之團體保險理賠金：
    按由雇主負擔費用之商業保險給付，固非依法令規定之補償
    ，惟雇主既係為分擔其職災給付之風險而為之投保，以勞動
    基準法第59條職業災害補償制度設計之理念在分散風險，而
    不在追究責任，與保險制度係將個人損失直接分散給向同一
    保險人投保之其他要保人，間接分散給廣大之社會成員之制
    度不謀而合。是以雇主為勞工投保商業保險，確保其賠償資
    力，並以保障勞工獲得相當程度之賠償或補償為目的，應可
    由雇主主張類推適用該條規定予以抵充，始得謂與立法目的
    相合（最高法院95年度台上字第854號判決意旨參照）。石
    聖公司於丙○○任職期間為丙○○投保團體保險，丙○○於本件事
    故發生後，已領得團體保險理賠金141,000元，此為兩造所
    不爭執（見原審卷二第111頁），依照前揭說明，亦應得抵
    充損害賠償金額。
  ⒋按因連帶債務人中之一人為清償、代物清償、提存、抵銷或
    混同而債務消滅者，他債務人亦同免其責任，民法第274條
    定有明文。石聖公司得抵充或已清償而得扣除之損害賠償金
    額合計為564,903元（266,400元＋157,503元＋141,000元＝564
    ,903元），甲○○既為損害賠償之連帶債務人，依照前揭規定
    ，自應同免責任。
  ⒌至石聖公司雖抗辯：丙○○受領之1,377,291元（傷病給付280,
    732元+失能給付266,400元+石聖公司給付157,503元+團體保
    險給付148,000元（原判決誤植141,000元）+職災工資524,6
    56元=1,377,291元），均應依勞動基準法第59條但書、第60
    條規定自其請求費用中抵充云云（見本院卷第98頁）。惟查
    ，雇主依勞動基準法第59條規定所負之補償責任，係法定補
    償責任，此與依民法規定負侵權行為賠償責任者不同。又勞
    基法第60條規定，雇主依同法第59條規定給付之補償金額，
    得抵充就同一事故所生損害之賠償金額，旨在避免勞工或其
    他有請求權人就同一職業災害所生之損害，對於雇主為重複
    請求，有失損益相抵之原則，並非為減輕加害人之責任；且
    保險給付請求權之發生，係以定有支付保險費之保險契約為
    基礎，與因侵權行為所生之損害賠償請求權，並非出於同一
    原因，後者之損害賠償請求權，殊不因受領前者之保險給付
    而喪失。而石聖公司得抵充或已清償而得扣除之損害賠償金
    額合計為564,903元，已如上述，則除上開款項外，石聖公
    司其餘所為之抵充抗辯，依前述之說明，自非可採。
  ⒍丙○○因本件事故所受傷害致減少勞動能力之損害金額為2,501
    ,437元，而丙○○僅請求其中2,009,938元，固如前述。惟丙○
    ○於108年2月12日民事準備狀（原審卷一第153頁）既載明，
    丙○○僅先請求其中2,009,938元，其餘部分予以保留。可見
    丙○○係為一部請求，並未放棄其餘殘額部分債權之請求。丙
    ○○主張其已由得請求之減少勞動能力損害中扣抵石聖公司已
    預付金額及團體保險理賠金等語，並不可採。
  ⒎丙○○得請求之賠償金額為1,560,926元，扣除甲○○、石聖公司
    得抵充及扣除之金額564,903元後，丙○○得請求甲○○、石聖
    公司連帶賠償金額為996,023元。丙○○就醫藥費用18,102元
    部分，雖另依勞動基準法第59條第1款之法律規定，請求石
    聖公司負補償責任，然其金額既小於石聖公司得抵充及扣除
    之金額，扣除後，丙○○即不得再請求石聖公司負補償責任。
六、綜上所述，丙○○依侵權行為之法律關係，請求甲○○、石聖公
    司應連帶給付996,023元，及自107年6月26日起至清償日止
    ，按週年利率5％計算之利息，為有理由，應予准許；逾此部
    分之請求，為無理由，不應准許。原審就應准許部分，為丙
    ○○勝訴判決，並依職權宣告勝訴部分得假執行，並同時宣告
    石聖公司、甲○○提供相當擔保金額後，得免為假執行；原審
    復就不應准許部分，為丙○○敗訴判決，並駁回其此部分假執
    行之聲請，經核均無不當。丙○○、石聖公司及甲○○各自就其
    原審敗訴部分為上訴，上訴論旨各自指摘原判決不利於已之
    部分不當，求予廢棄改判，均為無理由，丙○○、石聖公司及
    甲○○各自之上訴均應予駁回。
七、本件事證已臻明確，兩造其餘之攻擊或防禦方法及所用之證
    據，經本院斟酌後，認為均不足以影響本判決之結果，爰不
    逐一論列，附此敘明。
八、據上論結，本件上訴人丙○○、石聖公司、甲○○之上訴，均為
    無理由，依民事訴訟法第449條第1項、第78條、第85條第2
    項，判決如主文。
中　　華　　民　　國　　110 　年　　5 　　月　　19　　日
                  勞動法庭      審判長法  官  黃玉清 
　　　　　　　　　　　      　　　　　法　官  葛永輝
　　　　　　　　　　　      　　　　　法　官  許旭聖
正本係照原本作成。 　　　　　　　　　　　　　　　　　
除丙○○得上訴外，其餘均不得上訴。　　　　　　　　　　　
如不服本判決，應於收受送達後20日內向本院提出上訴書狀，其
未表明上訴理由者，應於提出上訴後20日內向本院補提理由書狀
（均須按他造當事人之人數附繕本）。
上訴時應提出委任律師或具有律師資格之人之委任狀；委任有律
師資格者，另應附具律師資格證書及釋明委任人與受任人有民事
訴訟法第466條之1第1項但書或第2項所定關係之釋明文書影本。
如委任律師提起上訴者，應一併繳納上訴裁判費。　　　　
　　
                                      書記官  陳麗玉

中　　華　　民　　國　　110 　年　　5 　　月　　19　　日